臺灣臺中地方法院民事判決　九十三年度訴字第一二七號
　　原　　　告　乙○○
　　訴訟代理人　甲○○
　　被　　　告　洪錫欽律師（即眾源企業股份有限公司之破產管理人）
　　訴訟代理人　陳姿君律師
右當事人間確認所有權存在事件，本院於民國九十三年六月十八日言詞辯論終結，判
決如左：
    主      文
原告之訴駁回。
訴訟費用由原告負擔。
    事實及理由
一、原告主張：車號７Ｈ─三五九０號、引擎號碼Ｇ１６Ｂ─Ｐ１１６９１號、車身
    號碼ＴＡ０２Ａ─００２２１８號，出廠年月二０００年一月，顏色紅色，廠牌
    鈴木，型式ＥＴＡ０２ＶＡＪＬＸＩ自小客車（以下簡稱系爭小客車），係原告
    於八十九年初，欲購車代步，乃出資向陸友汽車洽購，為合法節稅，並經眾源企
    業股份有限公司（下簡稱眾源公司）董事長洪若潭、及監察人姚寶月同意，而將
    所購買之上開小客車信託登記於訴外人眾源公司名下，當時原告購得此車，計支
    付車款五十三萬七千元，改裝四輪輪胎、鋼圈及前保險桿花費二萬二千元，另支
    付第三責任險、乘客責任險、強制汽車責任險等保險費一萬零六百四十四元。因
    眾源公司業已遭破產宣告，被告為破產管理人，依信託法第十一條規定，信託財
    產不屬於破產財團，惟被告否認原告為系爭小客車之所有權人，爰起訴確認系爭
    小客車為原告所有，並聲明：確認車號７Ｈ─三五九０號、引擎號碼Ｇ１６Ｂ─
    Ｐ１１６９１號、車身號碼ＴＡ０２Ａ─００２２１８號，出廠年月二０００年
    一月，顏色紅色，廠牌鈴木，型式ＥＴＡ０２ＶＡＪＬＸＩ自小客車，係原告所
    有。
二、被告則以：否認原告主張，經檢視原告所提證物，其中活期儲蓄存款存摺影本，
    依該存摺之記載，八十九年一月五日固有提領五十八萬元之記載，惟依原告所提
    出之汽車新領牌登記載所載發照之日期為八十九年一月十七日，完稅照證之日期
    為同年月十三日，保險起始日為同年月十七日，均與八十九年一月五日不同，是
    縱原告於八十九年一月五日，確有領取現金五十八萬元之事實，惟該領款紀錄僅
    足證明原告有領款之事實，尚不能證明該款係交予眾源公司，用以支付車輛購買
    之價金，且原告所提之牌照及保險單上，記載車主均為眾源公司，原告未能證明
    其與眾源公司就系爭車輛有信託關係存在，原告之訴顯無理由，並聲明：駁回原
    告之訴。
三、兩造就系爭小客車現登記為眾源公司所有，而原告於八十九年一月五日有提領五
    十八萬元，且眾源公司業經台灣士林地方法院裁定宣告破產，由被告擔任破產管
    理人等事實，為兩造所不爭執，並有原告提出存摺一份、系爭小客車之車主聯各
    一紙為證，自堪信為真實。又按當事人主張有利於己之事實者，就其事實有舉證
    之責任。民事訴訟法第二百七十七條第一項定有明文。本件原告主張系爭小客車
    係其購買而將所有權信託於眾源公司名下，今其向被告為終止信託契約之意思表
    示，請求確認系爭小客車之所有權為原告所有，惟遭被告否認有信託契約存在，
    是本件應審究者為：系爭小客車是否為原告所購買而信託於眾源公司之名下？則
    原告就系爭小客車為其所購買並信託於眾源公司名下之事實，應負舉證之責任。
    雖原告提出汽車新領牌照登記書及完稅照證各一張、汽車強制責任及任意責任保
    險單各一份、原告第一商業銀行鹿港分行活其存款存摺一份為證，並聲請傳訊證
    人楊壹、蘇泉錫、甲○○，惟查：
（一）依原告所提附卷之原告第一商業銀行鹿港分行活期存款存摺一份，依其記載原
      告固有於八十九年一月五日，提領五十八萬元之紀錄，惟該紀錄僅足證明原告
      於該日有提款之紀錄，尚難遽以推論原告有將該款項交付予眾源公司，用以購
      買系爭小客車。
（二）又證人蘇泉錫固到庭陳證：「（是否在眾源公司擔任工作？）答：我是在眾源
      公司擔任總經理，．．．車號七Ｈ─三五九０號小客車．．．是原告拿錢出來
      買的，據我所知大約拿六十萬元出來買的，何時買的我沒有印象，．．．如果
      用公司的名義來買車子，公司會幫他出稅金及保險費，．．．洪若潭有告訴我
      說，甲○○跟原告有拿車款給他，何時拿給洪若潭我已經不記得了，如何給車
      款我不清楚，交車情形我不清楚，我只知道是跟楊壹這邊買的，原告用公司名
      義買車子，公司會出具證明書來證明錢是由原告出的．．．，這證明書是洪若
      潭寫的，．．．，交車時我有看見新車開過來，但不知道何人開過來的，不知
      如何交車款，這輛車是吉普車鈴木車。」、「（大約何時交車？）答：我不太
      記得，大約是在洪若潭死亡前兩年，當時原告要買車要經過我同意，原告跟甲
      ○○都有跟我講說要買車，因為原告本身是開一輛吉利青鳥，後來車子壞了，
      吳先生當時已經有壹台ＢＭＷ了，所以我認定是原告要買車的。」等語，按證
      人蘇泉錫既陳證：如原告有購車而將車信託於眾源公司名下，眾源公司已故董
      事長洪若潭會出具證明書予信託人，惟本件原告於審理中迄未提出任何證明信
      託契約存在之證明書，以供參辦；且證人蘇泉錫就原告如何交款予洪若潭？系
      爭車輛之車款如何支付？如何交車？均不清楚，僅陳證洪若潭曾告知證人有交
      付車款，及原告與其配偶即證人甲○○曾告知要買車之情事，按證人蘇泉錫既
      未目睹原告與洪若潭有商訂信託契約，及原告交付款項予洪若潭之情事，且原
      告復未能提出洪若潭所書寫證明信託契約存在之書面，以供參辦，顯難依證人
      蘇泉錫前述證言，即認原告所主張之系爭信託契約存在。
（三）再者，證人楊壹雖到庭結證：「（現在擔任何職？）答：我現在在陸友車廠擔
      任廠長，我跟原告的先生很熟，所以認識原告，眾源公司的老闆洪若潭有跟我
      買了一部太子公司吉星的車子，後來又介紹甲○○先生來跟我買，這台車當時
      連帶配件還有保險大約五十八萬元，這台車是甲○○先生要買的，這台車是我
      跟吳先生洽談的，．．應該是吳先生要買的，當時甲○○在眾源公司擔任副廠
      長，我建議吳先生以公司的名義來買，如果用公司的名義來買可以抵百分之五
      的稅，這台車的車號我不記得了，我只記得是鈴木吉星紅色的車，領牌是太子
      公司幫忙領牌的，我是助理廠商，我們只收證件來給太子公司辦理，車款是吳
      先生拿給洪若潭，再由洪若潭指示會計匯款給太子汽車公司，這筆款項我沒有
      經手，車子是牽到眾源公司交給吳先生，這輛車確實是甲○○先生要買的，接
      洽的過程中我沒有看過原告。」等語；而原告訴訟代理人甲○○即原告之配偶
      固亦到庭陳稱：「（車子）是我太太（即原告）要買的，我曾經帶我太太去看
      車，車子登記在眾源公司是因為要節牌照稅，因為登記在公司的名字，牌照費
      公司會負擔，買這輛車有跟洪若潭商量要掛公司的名字，洪若潭有同意，我錢
      拿出來本來要交給車廠，但是車子還沒有拿過來，所以錢交給洪若潭，等車子
      送過來時要用錢，再由洪若潭來支付，車子是由陸友車廠的人員開過來的，車
      子確實是我太太要買的，因為車子是我太太在開的，因為我自己已經有壹台Ｂ
      ＭＷ的車子在開了，車子買了以後，眾源公司並沒有開信託登記證明書給我，
      車子的原主聯跟行照都是在我們這裡」等語，並當庭提出汽車保險單、完稅證
      明、牌照登記書（車主聯）原本各一份為證。然依證人楊壹上開證言，購置系
      爭小客車之人甲○○，而非原告，且於接洽過程中，楊壹未曾與原告謀面，此
      與甲○○陳稱其帶同原告看車，及原告主張其係向楊壹接洽購買小客車而信託
      登記予眾源公司，尚有未合。又證人楊壹並未經手系爭小客車購車之車款，且
      未目睹原告或甲○○有交付款項予洪若潭之事實，是難依證人楊壹個人臆測之
      詞，即認原告有交付款項予眾源公司以購置系爭小客車之事實。至於甲○○為
      原告之配偶，其證詞難免偏頗，且其就有交付款項予源公司之事實，復未能舉
      證以實其說，尚難依其證言，即為原告有利之認定。
（四）末按，原告雖當庭提出汽車保險單、完稅證明、牌照登記書（車主聯）原本各
      一份主張原告確為系爭小客車之所有權人，惟上述汽車保險單上所列被保險人
      均為眾源公司，完稅證明、牌照登記書所載所有權人亦係眾源公司，是該三份
      文書均不足以證明原告曾為系爭車輛支付上述費用，更無從據此推論該車為原
      告所出資購買。
四、綜上所述，原告所提出之各項證據，均無從證明其有出資購買系爭車輛，及與眾
    源公司就該車訂立信託契約之事實，則其主張該車係其所有而信託登記於眾源公
    司名下，其已向眾源公司終止該信託契約，為此提起本件確認有權存在訴訟，請
    求確認其就系爭車輛有所有權存在，為無理由，應予駁回。
五、訴訟費用負擔之依據：民事訴訟法第七十八條。
中　　　華　　　民　　　國　　　　九十三　年　　　七　　月　　　二十　　日
                                臺灣臺中地方法院民事第三庭
~B法      官  王金洲
右為正本，係照原本作成。
如對本判決上訴，須於判決送達後二十日內向本院提出上訴狀（須附繕本）。
中　　　華　　　民　　　國　　　　九十三　年　　　七　　月　　　二十　　日
~B法院書記官
